【裁判字號】    89,易,2071
【裁判日期】    891020
【裁判案由】    著作權法
【裁判全文】
臺灣板橋地方法院刑事判決                        八十九年度易字第二七一號
    公  訴  人  臺灣板橋地方法院檢察署檢察官
    被      告  乙○○
    選任辯護人  戴遠
右列被告因違反著作權法案件，經檢察官提起公訴（八十八年度偵字第二０九三七號
），本院判決如左：
    主  文
乙○○明知為侵害著作權之物而意圖散布而陳列，處有期徒刑月，如易科罰金，以
佰元折算壹日。
扣案之光碟片壹片及點歌本壹本均沒收。
    事  實
一、乙○○係位於台北縣土城市○○路一八號偉翔電器有限公司（下稱偉翔公司）之
    負責人，明知偉翔公司於不詳時間，向新歌寶科技有限公司購買之Ｄ－一九一七
    型伴唱機（起訴書誤載為歌霸伴唱機）所附之影音光碟中所收錄之「大船入港」
    、「內心話」歌曲，係並未經著作權人摩那園唱片有限公司（下稱摩那園公司）
    同意而擅自重製，為侵害著作權之物，竟意圖散布而將該部伴唱機及所附之光碟
    片陳列在其所經營之偉翔公司內販售。嗣於民國八十八年八月二十日下午五時三
    十分許，在上址為警持搜索票查獲，並扣得前開乙○○所有之光碟片一片及點歌
    本一本。
二、案經摩那園公司訴由台北縣警察局土城分局報請台灣板橋地方法院檢察署檢察官
    偵查起訴。
    理  由
一、訊據被告乙○○固坦承於其所經營之偉翔公司陳列Ｄ－一九一七型伴唱機及所附
    光碟片欲販售之事實，惟矢口否認有何違反著作權法犯行，辯稱：其無從查知所
    購買之伴唱機所附之光碟片有無版權，亦不知陳列會違反著作權法等語。經查右
    揭犯罪事實，業據告訴人摩那園公司於警訊及偵審中指訴綦詳，並有查獲時所拍
    攝之現場照片七張附卷可稽。而告訴人係「大船入港」、「內心話」之著作財產
    權人，亦有內政部著作權登記簿謄本二紙在卷可參。又被告雖於偵查及本院訊問
    時供稱：Ｄ－一九一七型伴唱機係於八十六年間購買，然告訴代理人甲○○稱：
    係於八十七年底、八十八年初，市面上才有在販售查獲之機型，八十六年間應該
    沒有此機型等語。且依被告所提出之購入該伴唱機之統一發票日期為八十八年九
    月二十一日，係為警查獲之後，此有該統一發票一紙附卷可稽。且經本院多次傳
    訊新歌寶科技有限公司負責人丙○○，欲查證該伴唱機出售時間，丙○○均未到
    庭，是無從認定被告係何時購入該伴唱機，先予敘明。再近來我國盜版業者猖獗
    ，為提高國人對於智慧財產權之重視，政府多於報章雜誌媒體三令五申加強宣導
    ，禁止國人販售及購買盜版物品，唱片界更係利用報紙、電視等傳播媒體呼籲消
    費者不要購買盜版錄音帶、光碟片，且被告又係專門販售伴唱機等電器產品，自
    應會特別向出售者查證或詢問所售之產品是否侵害著作權。況被告自陳其販售之
    金嗓伴唱機，賣該伴唱機之公司有給其著作權證明。復參以告訴人具狀陳稱家庭
    用內附合法版權歌曲之光碟片之伴唱機市價約新台幣（下稱）二萬五千元；被告
    亦自承金嗓伴唱機之進價係二萬一千元、售價二萬五千元，而Ｄ－一九一七型伴
    唱機進價係一萬四千多元等情，是被告自可由Ｄ－一九一七型伴唱機無著作權證
    明及進價遠低於金嗓伴唱機等得知Ｄ－一九一七型伴唱機所附之光碟片係盜版光
    碟。是被告所辯，顯不可採。此外，復有光碟片一片及點歌本一本扣案足憑，本
    件事證明確，被告犯行堪予認定。
二、核被告所為，係違反著作權法第八十七條第二款之規定，應依同第九十三條第三
    款規定處斷。爰審酌被告犯罪之動機、目的、手段，本件查獲侵害著作權之物僅
    一件，對於告訴人所生損害尚輕，及其犯罪後否認犯行等一切情狀，量處如主文
    所示之刑，並諭知易科罰金之折算標準，以示懲儆。扣案之盜版光碟片一片及點
    歌本一本，係供被告犯罪之用，且為被告購買Ｄ－一九一七型伴唱機所附，自為
    被告所有，應依刑法第三十八條第一項第二款之規定宣告沒收。
三、公訴意旨認被告上開販售之Ｄ－一九一七型伴唱機所附之光碟片中所收錄之「雲
    中月」、「舊情也綿綿」、「雨綿綿情綿綿」亦係未經著作權人摩那園公司之同
    意而擅自重製，係屬侵害著作權之物，是被告此部份亦違反著作權法第八十七條
    第二項規定，應依同法第九十三條第三款論處云云。經查「雲中月」、「舊情也
    綿綿」、「雨綿綿情綿綿」三首歌曲係沈文程將著作財產權讓與金嗓電腦科技股
    份有限公司（下稱金嗓公司），此有告訴人於偵查中所提出之音樂著作讓與契約
    書影本一份附卷可參。而依告訴人所提出與金嗓公司於八十八年三月一日簽立之
    卷附之「音樂著作理授權合約書」影本，告訴人僅得以自己名義就附件所列之音
    樂著作二百三十首「代理」公開上映、公開演出、公開播送權利之授權，告訴人
    除未提出該契約之附件外，依契約內容，告訴人亦非該二百三十首音樂著作之著
    作財產權人（告訴代理人甲○○於八十九年九月八日提出該契約原本，經本院核
    閱無訛後已當庭發還）。又告訴代理人甲○○雖於本院訊問時提出金嗓公司於八
    十八年三月一日出具之著作財產權專屬授權證明書影本一紙，依該證明書所示，
    金嗓公司授權告訴人在台澎金馬獨家行使「雲中月」」「舊情也綿綿」、「雨綿
    綿情綿綿」等歌曲之重製權、公開播送、公開演出等著作權利，然經本院諭知告
    訴代理人提出該證明書之原本，告訴代理人卻遲至本院辯論終結仍無法提出，況
    該證明書與上開「音樂著作理授權合約書」之日期均係八十八年三月一日，則金
    嗓公司既與告訴人簽立代理授權合約，焉可能又同時簽立獨家授與著作權之合約
    。是該證明書內容應非屬實。再依著作權法第一百條前段規定，同法第九十三條
    之罪需告訴乃論，告訴人既無「雲中月」、「舊情也綿綿」、「雨綿綿情綿綿」
    三首歌曲之著作權，其所提出之告訴不合法。惟依起訴書犯罪事實欄所載，檢察
    官應係認被告以一意圖散布之陳列行為同時侵害告訴人「雲中月」、「舊情也綿
    綿」」、「雨綿綿情綿綿」、「大船入港」、「心內話」歌曲之著作權，是與前
    開有罪部分有想像競合犯之牽連關係，爰不另為不受理之判決。
據上論斷，應依刑事訴訟法第二百九十九條第一項前段，著作權法第九十三條第三款
，刑法第十一條前段、第四十一條、第三十八條第一項第二款，罰金罰鍰提高標準條
例第二條，判決如主文。
本案經檢察官李海龍到庭執行職務
中      華      民      國      八十九      年     十     月   二十   日
                                      臺灣板橋地方法院刑事第五庭
                                          法  官  李世華
右正本證明與原本無異。
如不服本判決應於送達後十日內向本院提出上訴狀。
                                          書記官  卓聖智
中      華      民      國      八十九      年     十     月   二十四 日
附錄本案論罪科刑法條全文：
著作權法第九十三條：
有左列情形之一者，處二年以下有期徒刑，得併科新臺幣十萬元以罰金：
一、侵害第十五條至第十七條規定之著作人格權者。
二、違反第七十條規定者。
三、以第八十七條各款方法之一侵害他人之著作權者。
著作權法第八十七條
  有下列情形之一者，除本法另有規定外，視為侵害著作權或製版權︰
  一  以侵害著作人名譽之方法利用其著作者。
  二  明知為侵害著作權或製版權之物而散布或意圖散布而陳列或持有或意
      圖營利而交付者。
  三  輸入未經著作財產權人或製版權人授權重製之重製物或製版物者。
  四  未經著作財產權人同意而輸入著作原件或其重製物者。
  五  明知係侵害電腦程式著作財產權之重製物而仍作為直接營利之使用者
      。


司法院資訊處製作；財團法人民間司法改革基金會備份。
